最高法院刑事判決　　　　　　九十六年度台上字第五三八九號
上　訴　人　台灣高等法院檢察署檢察官
上　訴　人
即　被　告　甲○○○
上　訴　人　乙 ○ ○
共　　　同
選任辯護人　文鍾奇律師
　　　　　　李明諭律師
　　　　　　陳逸華律師
上列上訴人等因被告違反毒品危害防制條例案件，不服台灣高等
法院中華民國九十六年七月二十六日第二審更審判決（九十六年
度重上更(四)字第五○號，起訴案號：台灣桃園地方法院檢察署八
十八年度偵字第一○○三○號），提起上訴，本院判決如下：
    主  文
上訴駁回。
    理  由
按刑事訴訟法第三百七十七條規定，上訴於第三審法院，非以判
決違背法令為理由，不得為之。是提起第三審上訴，應以原判決
違背法令為理由，係屬法定要件。如果上訴理由書狀並未依據卷
內訴訟資料，具體指摘原判決不適用何種法則或如何適用不當，
或所指摘原判決違法情事，顯與法律規定得為第三審上訴理由之
違法情形，不相適合時，均應認其上訴為違背法律上之程式，予
以駁回。本件原判決撤銷第一審之科刑判決，改判依想像競合犯
從一重論處上訴人即被告甲○○○、上訴人乙○○以共同運輸第
三級毒品罪刑（甲○○○為連續犯），係依憑甲○○○、乙○○
之供述（均坦承有於原判決事實欄所載時間自大陸地區廣州白雲
機場搭機攜帶「鹽酸丁丙諾啡」注射劑回台被警查獲，乙○○並
供稱知悉甲○○○有施打注射劑毒品之情事）、證人甲○○○（
證稱民國八十八年四月九日被查獲之注射劑，係伊委由其妻乙○
○攜帶入境），以及扣案之「鹽酸丁丙諾啡」注射劑一千四百十
五支、包裝空盒六個（第一次被查獲）與四百九十三支、包裝空
盒六個（第二次被查獲）等物，行政院衛生署藥物食品檢驗局檢
驗成績書（扣案注射劑驗出 Buprenorphine<丁基原啡因>成分）
，行政院衛生署管制藥品管理局（下稱管制藥品管理局）八十八
年十一月二十五日管檢字第八一四二七號、九十二年八月十一日
管檢字第○九二○○○六一八○號函（說明：丁基原啡因<Bupre
norphine>為μ-鴉片類受體之部分激動劑，同嗎啡具有止痛作用
及成癮性，但成癮性較嗎啡為低，經行政院於八十七年五月二十
日公布為毒品危害防制條例第二條之第三級毒品）、入出境旅客
申報單等證據資料而為論斷，已敘明所憑之證據及得心證之理由
。而以甲○○○、乙○○所辯不知該注射劑為毒品云云，如何為
不可採信，亦依調查所得之證據詳予指駁，從形式上觀察，原判
決並無足以影響判決結果之違背法令之情形存在。甲○○○、乙
○○上訴意旨略稱：（一）扣案針劑包裝僅標示「鹽酸丁丙諾啡
」，無從自外包裝上知悉含有「丁基原啡因」成分，依管制藥品
管理局九十二年十二月十八日管證字第○九二○○一○六六八號
函旨，含「Buprenophine」製劑仍有取得藥品許可證者，非全面
禁止使用，且在大陸地區尚屬適法使用之藥物，既經大陸地區醫
師處方，主觀上無毒品之認識。原判決遽認知悉為毒品，自屬理
由不備。（二）乙○○於原審證稱海關人員曾將二十餘支針劑交
其攜回，乃相信為法所許，甲○○○因而於八十八年五月十二日
再次攜帶，此為有利證據，原審不採，復未說明理由，有理由不
備之違法。（三）本件犯罪事實自八十四年四月二十二日至八十
八年五月十二日共計七次，其中第四次至第五次時隔四年，若謂
甲○○○注射成癮，顯與事實不符，原判決認定有違經驗法則。
檢察官上訴意旨略稱：原判決於理由雖說明甲○○○係為供自行
施用而運輸上開毒品，但事實則未敘及，有理由失據之違法；又
原判決係以甲○○○係供己施用而運輸毒品，認有顯可憫恕之原
因，依刑法第五十九條減輕其刑，亦有理由不備之違法等語。惟
查：（一）所謂對於被告有利之證據不予採納者，應說明其理由
，係指該項證據倘予採納，能予推翻原判決所確認之事實，而得
據以為有利於被告之認定者而言。如非此項有利於被告之證據，
縱未於判決內說明其不足採納之理由，因本不屬於上開範圍，雖
其訴訟程序有所違誤，但仍應受刑事訴訟法第三百八十條之限制
，不得據以為第三審上訴之適法理由。本件原判決已在理由內說
明認定其就案內證據本於調查所得心證，分別定其取捨而為事實
判斷之理由，並依確認之事實，說明甲○○○、乙○○確知所運
輸之注射劑為毒品之論據，核無違反證據法則之情形，甲○○○
、乙○○上訴意旨（一）係對原判決已說明論駁之事項，徒憑己
意再為爭辯，自難據為合法之上訴理由。至於乙○○片面所稱海
關人員曾將二十餘支藥劑交其攜回，並無證據以實其說，原判決
縱未說明其不足採納之理由，而有微疵，仍與判決理由不備之違
法情形有別，而非適法之第三審上訴理由。原判決基於罪疑唯輕
，對於附表編號一至五之犯行，均認不能證明犯罪，敘明其不另
為無罪諭知之理由，此為有利甲○○○、乙○○之認定，自亦無
其等上訴意旨（三）所指違背經驗法則之情事。（二）按刑事有
罪判決所應記載之事實，應係賦予法律評價而經取捨並符合犯罪
構成要件之具體社會事實，至於應構成犯罪事實以外之其他事實
，如無礙於特定犯罪事實之同一性，而與犯罪構成要件、刑罰加
減免除等事項不生影響者，縱未記載或記載不明確，即不能指為
違法。原判決已於理由論列甲○○○、乙○○攜帶上開注射劑毒
品回台係供己施用之依據，而此犯罪動機並非運輸毒品罪之構成
要件，雖未於事實欄載敘，仍無礙於其運輸毒品犯罪基本事實同
一性之認定，自無所謂理由失據之違法可言。（三）刑法第五十
九條規定犯罪之情狀可憫恕者，得酌量減輕其刑，其所謂「犯罪
之情狀」，與同法第五十七條規定科刑時應審酌之一切情狀，並
非有截然不同之領域，於裁判上酌減其刑時，應就犯罪一切情狀
（包括第五十七條所列舉之十款事項），予以全盤考量，審酌其
犯罪有無可憫恕之事由，以為判斷。又刑法第五十九條酌量減輕
其刑，係裁判上刑之減輕事由，非犯罪構成要件之要素，屬自由
證明之事項，只須與存在於訴訟案卷內之證據相符為已足。原判
決係以甲○○○、乙○○為夫妻，坦認上開毒品係供甲○○○施
打之用，有不得已之原因，客觀上足以引起一般同情，以及宣告
法定低度刑，猶嫌過重等情為由，資為其二人酌減其刑之理由，
已敘明所憑依據，核與卷存證據並無不符，應無檢察官上訴意旨
所稱判決理由不備之違法。綜上所述，甲○○○、乙○○之上訴
，以及檢察官對甲○○○部分之上訴，悉與法律規定得為第三審
上訴理由之違法情形，不相適合，應認其等之上訴為違背法律上
之程式，均應予駁回。
據上論結，應依刑事訴訟法第三百九十五條前段，判決如主文。
中　　華　　民　　國　九十六　年　　十　　月　 十一 　日
                      最高法院刑事第六庭
                          審判長法官  呂　潮　澤
                                法官  吳　昆　仁
                                法官  孫　增　同
                                法官  吳　　　燦
                                法官  李　英　勇
      本件正本證明與原本無異
                                      書  記  官
中　　華　　民　　國　九十六　年　　十　　月　 十七   日
                                                      Ｑ
